【裁判字號】    99,事聲,22
【裁判日期】    991027
【裁判案由】    聲明異議 (消債)
【裁判全文】
臺灣臺東地方法院民事裁定              99年度事聲字第22號
異  議  人
即  債權人  聯邦商業銀行股份有限公司
法定代理人  甲○○
代  理  人  丙○○
相  對  人
即  債務人  乙○○
上列當事人間因消費者債務清理事件，對於中華民國99年 9月15
日本院民事執行處司法事務官以98年度司執消債更字第73號所為
更生方案認可之裁定提出異議，本院裁定如下：
    主  文
異議駁回。
    理  由
一、按債務人有薪資、執行業務所得或其他固定收入，法院認更
    生方案之條件公允者，得不經債權人會議可決，逕依債務人
    之聲請或依職權以裁定認可更生方案，消費者債務清理條例
    （下稱消債條例）第64條第 1項定有明文，換言之，依消債
    條例之制定目的，乃為使負債務之消費者得依本條例所定程
    式清理其債務，保障債權人之公平受償，以謀求消費者經濟
    生活之更生，故除有消債條例第63條第1項、第64條第2項所
    定之情形外，法院自得斟酌裁量認可更生方案。
二、次按關於更生或清算之程式，除本條例別有規定外，準用民
    事訴訟法之規定，消債條例第15條定有明文。再按當事人對
    於司法事務官處理事件所為之終局處分，得於處分送達後10
    日之不變期間內，以書狀向司法事務官提出異議。司法事務
    官認前項異議為無理由者，應送請法院裁定之。法院認第 1
    項之異議為無理由者，應以裁定駁回之，民事訴訟法第 240
    條之4第1項前段、第2項後段及第3項後段分別定有明文。
三、異議人之異議意旨略以：債務人所提之更生方案中清償期為
    6年，清償比例約為53.78％，債務人現年31歲，正值壯年且
    有固定收入，應將清償期延長至 8年，以提高攤還比例，減
    少債權人之損失，對於債務人亦尚難謂有造成過大之負擔，
    且更生方案期間 8年完成後，債務人年僅39歲，以法定退休
    年齡65歲計，債務人尚有26年重新展開新生活，更生方案實
    應考量債務人及債權人之利益，衡平債務人之清償能力及債
    權人之損失，請求原裁定廢棄等語。
四、經查，原裁定參酌債務人每月薪資收入、經濟能力、其每月
    必要支出等綜合判斷，認以相對人於99年 7月12日所陳報之
    更生方案，即以其每月收入新臺幣（下同）26,590元，每月
    償還16,800元，分6年清償，清償總額1,209,600元，清償成
    數約為53.78％（見本院98年度司執消債更字第73號卷第178
    頁至第179 頁），其條件核屬公允、適當、可行。又債務人
    係以其每月收入16,800元，扣除更生方案每月應償還16,800
    元後之餘額9,790 元作為其生活必要支出，已低於內政部頒
    佈之最低生活費標準9,829 元，並無所謂有浮報、浪費之情
    事，且上開更生方案並無消債條例第63條所定不應認可之消
    極事由存在而予認可之情形，此經本院查閱本院98年度司執
    消債更字第73號消債執行卷宗，核無違誤之處。而參以消債
    條例之立法精神，乃為使債務人得有重建經濟之機會，而非
    迫以清償債務之壓力。從而，以本件債務人每月收入26,590
    元，留用其每月生活所必要支出9,790 元後，將所餘16,800
    元均悉數作為本件清償之用，堪認債務人業已盡其最大償還
    能力以為清償，應屬適當。準此，原裁定依職權就本件更生
    方案准予認可，於法並無不合。
五、次查，異議人雖主張債務人現年為31歲，正值壯年且有固定
    收入，相對人應將更生方案之清償期6年延長至8年，以提高
    攤還比例，減少債權人之損失云云。惟按消債條例第53條第
    2項第3款「更生方案應記載最終清償期，自認可更生方案裁
    定確定之翌日起不得逾6年。但有特別情事者，得延長為8年
    。」及同條例施行細則第27條「債務人提出之更生方案最終
    清償期逾6年者，應表明無法於6年內清償之特別情事。」之
    規定，所謂特別情事，係指為兼顧債務人之清償能力，避免
    更生方案訂定之最終清償期過短，致債務人每月應給付之金
    額過高而無力履行，始規定有延長之必要而言（本條款之立
    法理由參照）。足見更生方案之最終清償期，應以自認可更
    生方案裁定確定之翌日起不得逾 6年為原則，例外於有特別
    情事者，始可延長為 8年。而該款所指「有特別情事者，得
    延長為8年」，並非謂可任意增加2年給付額，更非認法院有
    權命將更生方案之履行期限延長為 8年，亦不允許債權人與
    債務人可不附理由隨意延長法定 6年清償期限。而查，原裁
    定所認可之更生方案，應堪認以債務人已盡其償還能力以為
    清償，且債務人並無提出無法於 6年內清償之特別情事，依
    照前揭說明，本院亦不得命債務人將其所提之更生方案任意
    延長為8年。而異議人逕以債務人正值壯年且有固定收入，
    應將清償期延長至 8年，以提高攤還比例，減少債權人之損
    失等語，容有誤會，尚無足採。
六、據上論結，本件聲明異議為無理由。依消費者債務清理條例
    第15條，民事訴訟法第240條之4第3項後段，裁定如主文。
中    華    民    國    99    年    10    月    27    日
                      民事庭  法  官  楊憶忠
如不服本裁定，應於裁定送達後10日內，以書狀向本院提出抗告
，並繳納抗告費新臺幣1,000元。
中    華    民    國    99    年    10    月    27    日
                              書記官  林建成

司法院資訊處製作；財團法人民間司法改革基金會備份。
